【裁判字號】    92,台上,6356
【裁判日期】    921113
【裁判案由】    職
【裁判全文】
最高法院刑事判決                              九十二年度台上字第六三五六號
    上  訴  人  孫燕京
    被      告  政治作戰學校
    代  表  人  許思敬
右上訴人因自訴被告瀆職案件，不服台灣高等法院中華民國九十二年九月十二日第二
審判決（九十二年度上訴字第三０六二號，自訴案號：台灣桃園地方法院九十二年度
自更字第五號），提起上訴，本院判決如左：
    主  文
上訴駁回。
    理  由
按刑事訴訟法第三百七十七條規定，上訴於第三審法院，非以判決違背法令為理由，
不得為之。是提起第三審上訴，應以原判決違背法令為理由，係屬法定要件。如果上
訴理由狀並未依據卷內訴訟資料，具體指摘原判決不適用何種法則或如何適用不當，
或所指摘原判決違法情事，顯與法律規定得為第三審上訴理由之違法情形，不相適合
時，均應認其上訴為違背法律上之程式，予以駁回。本件依上訴人孫燕京自訴狀所載
意旨，係自訴被告政治作戰學校犯有瀆職罪嫌（自訴黃政光殺人未遂部分未上訴，已
確定）。惟按法人為刑事被告者，除有明文規定外，在實體法上否認其有犯罪能力，
在程序法上亦不認其有當事人能力，故以法人為被告而提起自訴者，即屬違背規定，
應諭知不受理之判決，刑事訴訟法第三百四十三條、第三百零三條第一款定有明文。
次按犯罪之被害人得提起自訴，刑事訴訟法第三百十九條第一項固定有明文，但此之
所謂被害人，係指犯罪之直接被害人而言，即提起自訴之人，其法益係由於犯罪行為
直接受其侵害，始克相當。又不得提起自訴而提起者，應諭知不受理之判決，刑事訴
訟法第三百三十四條復有明文規定。查上訴人自訴政治作戰學校涉犯瀆職罪，然該校
為法人，並非自然人，上訴人自訴其涉犯瀆職犯行，惟按諸現行實體法，並無處罰法
人之特別規定，在刑事程序法上自無當事人能力，上訴人對之提起自訴，即有未合；
又瀆職罪乃屬侵害國家法益之罪，上訴人非直接之被害人，亦不得提起自訴。依上說
明，原判決維持第一審此部分所為諭知自訴不受理之判決，駁回上訴人在第二審之上
訴，經核於法尚無違誤。上訴意旨對於原判決維持第一審從程序上諭知自訴不受理之
判決，究有如何違背法令情形，並未依據卷內資料具體表明，顯與法定上訴第三審之
形式要件不符，其上訴違背法律上之程式，應予駁回。
據上論結，應依刑事訴訟法第三百九十五條前段，判決如主文。
中      華      民      國    九十二    年     十一     月     十三     日
                              最高法院刑事第五庭
                                  審判長法官  謝  家  鶴
                                        法官  洪  文  章
                                        法官  花  滿  堂
                                        法官  陳  世  淙
                                        法官  洪  佳  濱
      右正本證明與原本無異
                                              書  記  官
中      華      民      國    九十二    年     十一     月    二十六    日


司法院資訊處製作；財團法人民間司法改革基金會備份。
